【裁判字號】    99,訴,39
【裁判日期】    990730
【裁判案由】    妨害投票
【裁判全文】
福建金門地方法院刑事判決                99年度訴字第39號
    公  訴  人  福建金門地方法院檢察署檢察官
    被      告  林欣嫻
                邱意涵
                徐紫琴
                詹煌宣
                黃淑玲
                童乙修
    共 同選 任  吳奎新律師
    辯  護  人
上列被告因妨害投票案件經檢察官提起公訴後（99年度選偵字第
20 0、253、258號），業已認罪，並在審判外與檢察官協商達成
合意，而聲請改依協商程序為判決，本院判決如下：
    主  文
林欣嫻共同意圖使特定候選人當選，以虛偽遷徙戶籍取得投票權
而為投票，貳罪，各處有期徒刑月，如易科罰金均以新臺幣壹
仟元折算壹日，禠奪公權壹年，並各向財團法人基督教門諾會花
蓮縣私立善牧中心支付新臺幣萬元；應執行有期徒刑伍月，如
易科罰金以新臺幣壹仟元折算壹日，禠奪公權壹年，緩刑年，
並向財團法人基督教門諾會花蓮縣私立善牧中心支付新臺幣陸萬
元。
邱意涵、徐紫琴、詹煌宣、黃淑玲、童乙修共同意圖使特定候選
人當選，以虛偽遷徙戶籍取得投票權而為投票，各處有期徒刑
月，如易科罰金，以新臺幣壹仟元折算壹日，並均禠奪公權壹年
，緩刑年，各應向財團法人基督教門諾會花蓮縣私立善牧中心
支付新臺幣萬元。
    事實及理由
一、本件被告所犯刑法第146條第2項之妨害投票正確罪，係「死
    刑、無期徒刑、最輕本刑3年以上有期徒刑之罪或高等法院
    管轄第一審」以外之案件，經檢察官提起公訴後，因各被告
    皆於準備程序就起訴之事實認罪，雙方乃經本院同意，於審
    判外進行協商，而達成下列2項合意：(一)林欣嫻所犯2罪，各
    判處有期徒刑月，應執行有期徒刑伍月，如易科罰金以新
    臺幣壹仟元折算壹日，禠奪公權壹年，緩刑年，並向財團
    法人基督教門諾會花蓮縣私立善牧中心支付新臺幣陸萬元；
    (二)邱意涵、徐紫琴、詹煌宣、黃淑玲、童乙修各處有期徒刑
    月，如易科罰金，以新臺幣壹仟元折算壹日，並均禠奪公
    權壹年，緩刑年，各應向財團法人基督教門諾會花蓮縣私
    立善牧中心支付新臺幣萬元。本院審核被告所犯罪名及上
    述合意內容，並無刑事訴訟法第455條之4第1項各款所列不
    得為協商判決之情形，爰依檢察官聲請，不經言詞辯論，改
    依協商程序於協商合意範圍內而為本件判決。
二、犯罪事實：
  (一)林欣嫻為金門縣第10屆烈嶼鄉鄉長候選人林長耕之女；邱意
    涵自民國96年2月8日起設籍住在桃園縣中壢市○○街79巷12
    弄51號2樓，徐紫琴自96年2月27日起設籍住在桃園縣平鎮市
    ○○路○段411巷17號2樓，詹煌宣自93年9月6日起設籍住在
    桃園縣平鎮市○○街192巷27號。林欣嫻明知邱意涵、徐紫
    琴、詹煌宣並居住於金門縣烈嶼鄉○○街55號，竟基於意圖
    使林長耕當選之共同犯意聯絡，由林欣嫻於98年5月間某日
    ，以撥打電話或面談之方式，向邱意涵、徐紫琴詢問可否拉
    人虛偽設籍在烈嶼鄉○○街55號，以便於98年12月5日投票
    支持林長耕，邱意涵、徐紫琴應允後，徐紫琴再徵得詹煌宣
    之同意；旋由詹煌宣將其身分證及印章交付徐紫琴，徐紫琴
    再將自己及詹煌宣之身分證、印章一併交予林欣嫻，邱意涵
    亦將自己之身分證、印章寄交林欣嫻。林欣嫻即於98年5月
    14 日持向金門縣烈嶼鄉戶政事務所申請將邱意涵、徐紫琴
    、詹煌宣之戶籍遷入烈嶼鄉○○街55號，使戶政人員登載於
    戶籍登記簿內，並誤認邱意涵、徐紫琴、詹煌宣均已符合在
    該選區繼續居住4個月以上，據以編入選舉人名冊，而使邱
    意涵、徐紫琴、詹煌宣取得該次選舉之投票權。邱意涵、徐
    紫琴、詹煌宣嗣均於98年12月5日前往設在烈嶼鄉林湖村之
    第28 投票所，投票選舉金門縣縣長、縣議員及烈嶼鄉鄉長
    ，使各該選舉發生不正確之結果。
  (二)黃淑玲與童乙修係母子；童乙修自84年5月22日起設籍住在
    高雄市○○區○○路442巷5號，並自92年間起遷至高雄市○
    ○區○○路53巷7號居住。林欣嫻、黃淑玲均明知童乙修未
    住在金門縣烈嶼鄉○○街55號，竟與童乙修基於意圖使林長
    耕當選之犯意聯絡，由林欣嫻於98年7月間或8月上旬某日，
    請託黃淑玲找人虛偽設籍在烈嶼鄉○○街55號，以便於98年
    12 月5日投票支持林長耕，黃淑玲旋在高雄市○○區○○路
    53 巷7號住處，向童乙修表示上情，童乙修允諾後，即將自
    己之身分證、印章交付黃淑玲，黃淑玲再寄給林欣嫻。林欣
    嫻即於98年8月3日持向金門縣烈嶼鄉戶政事務，申請將童乙
    修之戶籍遷入烈嶼鄉○○街55號，使戶政人員登載於戶籍登
    記簿內，並誤認童乙修符合在該選區繼續居住4個月以上，
    據以編入選舉人名冊而取得該次選舉之投票權。嗣童乙修於
    98 年12月5日前往設在烈嶼鄉林湖村之第28投票所，投票選
    舉金門縣縣長、縣議員及烈嶼鄉鄉長，使各該選舉發生不正
    確之結果。經警於98年12月7日調閱選舉人名冊，始發覺上
    情。
三、證據名稱：
  (一)犯罪事實一部分：
    1.被告林欣嫻於99年3月12日（99年度偵字第200號卷第71~7
      3頁）。
    2.被告林欣嫻於99年5月26日偵訊中之供述(99年度偵字第
      200 號卷第115~117頁）。
   3.被告邱意涵於98年12月16日之警詢筆錄（警卷第1~4頁）
     。
    4.被告邱意涵於99年2月5日之偵訊筆錄(99年度偵字第200號
      卷第15~17頁)。
    5.被告邱意涵於99年5月14日之偵訊筆錄(99年度偵字第200 號
      卷第107~110頁）。
    6.被告徐紫琴於98年12月16日之警詢筆錄（警卷第8~10頁）。
    7.被告徐紫琴於99年2月5日之偵訊筆錄(99年度偵字第200號卷
      第17、18頁)。
    8.被告徐紫琴於99年5月14日之偵訊筆錄(99年度偵字第200 號
      卷第110~112頁）。
    9.被告詹煌宣於98年12月16日之警詢筆錄（警卷第5~7頁）。
    10.被告詹煌宣於99年2月5日之偵訊筆錄(99年度偵字第200號卷
      第18~20頁）。
    11.金門縣選舉委員會98年11月24日金選一字第0982650193號函
      （99年度偵字第200號卷第119、120頁）。
    12.法務部戶役政連結作業系統查詢網頁(邱意涵、徐紫琴及詹
      煌宣之遷徒紀錄資料)3紙（99年度偵字第200號卷第121~123
      頁）。
    13.委託書3紙(警卷第27~29頁)。
    14.遷入戶籍登記申請書3紙（99年度偵字第200號卷第23~25頁
      ）。
    15.全戶戶籍資料查詢網頁3紙（警卷第30~32頁）。
    16.詹煌宣之通聯紀錄查詢資料6紙（99年度偵字第200號卷第
      45~50頁）。
    17.徐紫琴之通聯紀錄查詢資料4紙（99年度偵字第200號卷第
      51~54頁）。
    18.邱意涵之通聯紀錄查詢資料3紙（99年度偵字第200號卷第
      55~57頁）。
    19.金門縣第5屆縣長、縣議員及第10屆鄉鎮長選舉第28投票所
      （烈嶼鄉林湖村）選舉人名冊影本1紙（警卷第14頁）。
    20.林欣嫻、邱意涵、徐紫琴、詹煌宣於99年7月15日之準備
      程序筆錄（本院卷第34頁）。
  (二)犯罪事實二部分：
    1.被告林欣嫻於99年3月12日之偵訊筆錄（99年度偵字第200
      號卷第71~73頁）。
    2.被告林欣嫻於99年5月26日之偵訊筆錄（99年度偵字第200
      號卷第115~117頁）。
    3.被告黃淑玲於99年4月9日之偵訊筆錄（99年度偵字第200
      號卷第84~87頁）。
    4.被告童乙修於98年12月16日之警詢筆錄（警卷第11~13 頁
      ）。
    5.被告童乙修於99年2月5日之偵訊筆錄(99年度偵字第200號卷
       第20、21頁)。
    6.被告童乙修於99年4月9日之偵訊筆錄(99年度偵字第200 號
      卷第83、84頁）。
    7.金門縣選舉委員會98年11月24日金選一字第0982650193號
      函（99年度偵字第200號卷第119、120頁）。
    8.全戶戶籍資料查詢網頁1紙（警卷第33頁）。
    9.法務部戶役政連結作業系統查詢網頁(童乙修之遷徒紀錄
      資料)1紙（99年度偵字第200號卷第124頁）。
    10.童乙修之二親等資料查詢網頁1紙(99年度偵字第200號卷第
      39頁)。
    11.個人戶籍資料查詢結果2紙（99年度偵字第200號卷第59、60
      頁）。
    12.遷入戶籍登記申請書（99年度偵字第200號卷第26頁）。
    13.金門縣第5屆縣長、縣議員及第10屆鄉鎮長選舉第28投票所
      （烈嶼鄉林湖村）選舉人名冊影本1紙（警卷第14頁）。
    14.正修科技大學學生證影本1紙（99年度偵字第200號卷第32
      頁）。
    15.電子機票收據/登機證影本2紙（99年度偵字第200號卷第27
      頁）。
    16.童乙修之父童照男之入出境資訊連結作業網頁2紙（99年度
      偵字第200號卷第61頁）。
    17.法務部戶役政連結作業系統6紙（99年度偵字第200號卷第
      63~68頁）。
    18.黃淑玲、童乙修於99年7月15日之準備程序筆錄（本院卷
      第34、35頁）。
四、應適用之法條：刑事訴訟法第455條之4第2項、第455條之8
    、第454條第1項、刑法第28條、第146條第2項、第41條第1
    項前段、第37條第2項、第74條第1項第1款。
五、本判決除有刑事訴訟法第455條之4第1項第1款、第2款、第4
    款、第6款、第7款所定情形之一，或違反同條第2項規定者
    外，不得上訴。
六、如不服本件判決，得自收受判決送達之日起10日內，向本院
    提出上訴書狀，上訴於第2審法院。
中    華    民    國    99    年    7     月    30    日
                        刑事第一庭    法  官  周建興
以上正本證明與原本無異。
                                      書記官  龔月雲
中    華    民    國    99    年    7     月    30    日
附錄本案論罪科刑法條全文：
中華民國刑法第146條
以詐術或其他非法之方法，使投票發生不正確之結果或變造投票
之結果者，處 5 年以下有期徒刑。
意圖使特定候選人當選，以虛偽遷徙戶籍取得投票權而為投票者
，亦同。
前二項之未遂犯罰之。

司法院資訊處製作；財團法人民間司法改革基金會備份。
